【裁判字號】    95,上訴,676
【裁判日期】    950601
【裁判案由】    違反槍砲彈藥刀械管制條例等
【裁判全文】
臺灣高等法院臺中分院刑事判決         95年度上訴字第676號
上  訴  人
即  被  告  乙○○
                    （另案在臺灣高雄看守所羈押中）
選任辯護人  吳憲明  律師
上列上訴人因違反槍砲彈藥刀械管制條例等案件，不服臺灣臺中
地方法院94年度訴字第2836號中華民國95年2月10日第一審判決
（起訴案號：臺灣臺中地方法院檢察署94年度偵字第8419號），
提起上訴，本院判決如下：
    主  文
原判決關於殺人未遂暨定應執行刑部分撤銷。
乙○○以加害生命之事，恐嚇他人致生危害於安全，處有期徒刑
壹年陸月。
其他上訴駁回。
撤銷改判與上訴駁回部分所處之有期徒刑，應執行有期徒刑陸年
陸月。
    事  實
一、緣有吳水宗於不詳時間未經許可，持有具有殺傷力之義大利
    BERETTA廠製8000型口徑9mm制式半自動手槍1枝（含裝滿子
    彈10顆之彈匣1個，槍枝管制編號0000000000號，以下均同
    ），因恐家人發現，而於民國89年3月間（確實日期不詳）
    ，在吳水宗位於台中縣沙鹿鎮○○里○○路215號之住處，
    將該制式手槍，交付乙○○保管，乙○○乃未經許可，為吳
    水宗寄藏該手槍，並藏放在吳水宗住處附近之荔枝園內，嗣
    吳水宗於於91年1月12日死亡（吳水宗違反槍砲彈藥刀械管
    制條例部分，業經檢察官不起訴處分）。乙○○另於92年3
    月間，因違反電子遊戲場業管理條例及賭博等案件，經臺灣
    高等法院高雄分院判處有期徒刑1年10月確定，於94年3月23
    日縮刑期滿執行完畢出監，仍繼續寄藏該手槍。
二、乙○○於94年4月5日凌晨1時30分許，駕駛友人蔡耀聰所有
    車牌號碼PF-2697號自用小客車搭載車主，前往台中市○○
    區○○路4段303號總統閣廈大樓造訪友人林昭宏，竟未經該
    大廈管理員王建華之同意，逕自將該車停放在大廈社區中庭
    ，王建華發現該車非大廈住戶所有，乃上前要求乙○○、蔡
    耀聰二人將該車開入停車場停放，詎乙○○、蔡耀聰二人因
    此不滿，雙方發生口角及肢體衝突，乙○○隨手持用竹棍，
    蔡耀聰則徒手共同毆打王建華，致王建華受有左手肘撕裂傷
    1公分、右膝擦挫傷5×4公分、右背挫傷10×5公分及右前臂
    擦傷3×3公分等傷害（傷害部分未據被害人王建華提出告訴
    ）。事後，乙○○、蔡耀聰二人偕同友人林昭宏駕原車返回
    台中縣沙鹿鎮不詳朋友處所，蔡耀聰、林昭宏二人逕自入內
    賭博。乙○○猶餘憤未消，為圖洩憤，乃獨自離去，從其藏
    放手槍之處所取出在前寄藏之手槍，於同日凌晨3時35分許
    ，再度返回總統閣廈大樓第一道鐵門外面左側處，其預見開
    槍濫射可能對他人身體造成傷害，而不違背其本意，仍基於
    不確定傷害犯意及恐嚇犯意，持上開手槍朝右前方約35公尺
    遠處之中庭位置濫射10發子彈，間有射中右側牆壁及遮雨架
    者，而其中1發子彈擊中適在社區中庭與管理員沈文龍聊天
    之住戶丙○○左大腿，使丙○○大腿受有槍傷（傷害部分未
    據被害人丙○○提出告訴），並使沈文龍、丙○○等人心生
    畏懼，致生危害於安全，丙○○隨即躲入管理室，經送醫急
    救。乙○○開槍後即迅速逃逸，至94年5月3日下午4時許，
    始由律師陪同攜帶上開手槍1枝向警察機關投案，循線查悉
    上情。
三、案經台中市警察局第五分局報請臺灣臺中地方法院檢察署檢
    察官偵查起訴。
    理  由
一、訊據上訴人即被告乙○○（以下稱被告）供承有持有手槍，
    並持槍濫射10發子彈，致被害人丙○○左大腿受有槍傷之情
    事，惟否認寄藏手槍及殺人未遂之犯行，辯稱：槍不是寄放
    在我這裡，並不是交給我保管；當天我有喝一點酒，並不是
    故意去那裡開槍。當時去那裡的時候並沒有看到有人，開槍
    打到人也很後悔云云。選任辯護人為被告辯稱：89年3月間
    ，吳水宗因恐將手槍藏放其住處，被小孩發現把玩造成危險
    ，遂將手槍藏在其屋外某處，並引導被告告知藏槍位置。事
    實上，吳水宗並非將槍交付被告寄藏，被告僅知悉吳水宗藏
    槍位置，且事後未曾再前往查看。迨至事發當晚與王建華發
    生口角衝突後，始憶及吳水宗曾將槍藏放某處而前去尋找取
    槍，再返回案發地開槍示威，並非被告於89年3月間即受吳
    水宗寄藏本件扣案手槍。當時係對空鳴槍，開槍目的僅為洩
    憤及恐嚇大樓管理員王建華，並無殺人犯意，且被告在略帶
    酒意情況開槍，亦無法認知其對空鳴槍之行為，竟傷及該大
    樓住戶丙○○，自無不確定之殺人故意可言云云。經查：
  (一)被告於89年3月間受吳水宗之託，寄藏本件手槍之事實，業
    據被告於警訊、偵查及原審中，分別坦承不諱，並有該手槍
    1支扣案足憑。而本件手槍（含裝滿子彈10顆之彈匣1個，槍
    枝管制編號0000000000號）經送請內政部警政署刑事警察局
    鑑定結果，認該手槍係義大利BERETTA廠製8000型口徑9mm制
    式半自動手槍，機械性能良好，可擊發同口徑制式子彈，具
    有殺傷力，有該局94年6月2日刑鑑字第0940076248號槍彈鑑
    定書附卷可稽（見8419號偵查卷第134至137頁）。而子彈雖
    未送鑑定，惟依案發當時情形，既經全部擊發完畢，且擊發
    後尚能在相當之距離外，射中被害人丙○○之大腿後，尚能
    予以貫穿，可見確具殺傷力，亦可認定。而被告於本院審理
    中，雖否認其有寄藏該槍之情事，稱該槍係吳水宗藏放云云
    ，然以吳水宗死亡三年之後，被告尚能輕易取出槍枝之情形
    觀之，益足顯示該槍確係被告寄藏者無疑，被告於本院準備
    程序中對其寄藏手槍之事實亦不爭執，並供承其在前之供述
    係實在，且出於自由意志者，是被告於本院審理中所為否認
    寄藏手槍之辯解，顯係事後卸責之詞，不足採信。又被告寄
    藏手槍之後，雖其於92年3月間，因違反電子遊戲場業管理
    條例及賭博等案件，經臺灣高等法院高雄分院判處有期徒刑
    1年10月確定，於94年3月23日縮刑期滿執行完畢出監。惟以
    其尚能取槍前往總統閣大樓開槍，至94年5月3日下午4時許
    ，攜槍向警投案止，被告寄藏手槍之犯罪行為仍在繼續中，
    附此敘明。
  (二)被告因與大樓社區管理員王建華衝突，嗣於上開時、地持上
    揭手槍朝總統閣廈大樓社區中庭濫射10發子彈，並致丙○○
    左大腿中彈受傷乙節，已據被告在警、偵訊、原審及本院審
    理時均坦承不諱，且經證人即被害人丙○○、沈文龍、王建
    華證述綦詳，並有丙○○之中國醫藥大學附設醫院診斷證明
    書1件、現場圖、相片、現場履堪筆錄等附卷及手槍1支扣案
    ，可資佐證。雖公訴意旨以被告明知管理室內有管理員駐守
    ，且該棟大樓住戶甚多，隨時均有住戶人員進出社區中庭之
    可能，猶基於殺人之不確定犯意，舉槍朝右前方約35米遠處
    之中庭及管理室濫射10發子彈，致射中位處中庭之住戶丙○
    ○左腿，而認被告涉有刑法第271條第2項、第1項之殺人未
    遂罪嫌云云。惟查現場圖及照片所示之彈頭發現位置，除擊
    中被害人丙○○之一發係在室內外，其餘均在室外。且經檢
    察官履勘現場結果：該大樓進來右邊的牆壁上有4個彈痕，
    遮陽鐵架及遮陽板皆有破洞。最低的彈孔是185公分、第2個
    是240公分、第3個是236公分，第4個是273公分（距地面）
    。遮陽鐵架355公分、遮陽板400公分（以上均是距離地面的
    測量）。從射擊的位置到第1個彈孔的距離約15米8。從射擊
    的位置到中庭的距離是34米7（見8419號偵查卷第161頁履勘
    現場筆錄）。可見被告槍擊所向之方位大都較高，並非刻意
    以人身為目標。而被告與丙○○並不認識，更無夙怨，其固
    係因停車糾紛與管理員王建華發生肢體衝突，惟此細故應不
    致釀成不惜奪人性命之深仇大恨，而被害人丙○○被擊中位
    置亦在大腿，尚非致命要害，罪疑惟輕，本院尚難遽認被告
    具殺人故意。惟在場見聞槍擊之人自無不心生畏懼者，被告
    持槍濫射，顯有恐嚇之犯意。又槍擊射出之子彈流竄所及，
    可能傷及他人身體，則當為被告所預見，其仍不之顧而濫射
    之，則傷害人之身體自亦不違背其本意，實難辭不確定傷害
    之故意。
  (三)綜上所述，本件事證明確，被告寄藏手槍及子彈、恐嚇危害
    安全等犯行，均堪認定。
二、核被告所為，係犯槍砲彈藥刀械管制條例第7條第4項之未經
    許可寄藏手槍罪、第12條第4項之未經許可寄藏子彈罪，刑
    法第305條之恐嚇危害安全罪。被告於以一行為寄藏手槍、
    子彈，觸犯不同之二罪名，為想像競合犯，應依刑法第55條
    規定從一重之未經許可寄藏手槍罪處斷。被告一接續槍擊行
    為，恐嚇二人以上，亦應以想像競合犯從一重處斷。公訴意
    旨認被告係犯刑法第271條第2項、第1項之殺人未遂罪部分
    ，其起訴法條，尚有未洽，已論述如前，惟起訴之社會事實
    相同，應變更起訴法條。另關於被害人丙○○受傷部分，未
    據其提起告訴，因該槍擊部分，依公訴意旨係屬一罪，既已
    以恐嚇罪論科，就傷害部分，本院不另為不受理之諭知，附
    此敘明。被告所犯寄藏手槍罪、恐嚇危害安全罪二罪間，犯
    意各別，行為互殊，應予分論併罰。查被告於92年3月間，
    因違反電子遊戲場業管理條例及賭博等案件，經臺灣高等法
    院高雄分院判處有期徒刑1年10月確定，於94年3月23日縮刑
    期滿執行完畢，有臺灣高等法院被告前案紀錄表在卷可稽，
    其於受有期徒刑執行完畢後，5年以內再犯本件有期徒刑以
    上之各罪，為累犯，應依刑法第47條規定，分別加重其刑。
    原審就違反槍砲彈藥刀械管制條例部分，審酌被告事後主動
    攜槍投案，坦承犯行，表示悔意等一切情狀，依槍砲彈藥刀
    械管制條例第7條第4項、第12條第4項，刑法第11條前段、
    第47條、第42條第2項（漏引罰金罰鍰提高標準條例第2條，
    應予指明），量處有期徒刑五年六月，併科罰金新台幣十五
    萬元，罰金如易服勞役，以銀元參佰元即新台幣玖佰元折算
    壹日。扣案具有殺傷力之義大利BERETTA廠製8000型口徑9mm
    制式半自動手槍1枝（槍枝管制編號0000000000號），係屬
    違禁物，依刑法第38條第1項第1款，諭知沒收。認事用法俱
    無不合，量刑亦屬妥適。被告此部分之上訴，並無理由，應
    予駁回。至於原審就被告開槍濫射部分，未予詳查，誤依刑
    法第271條第2項、第1項之殺人未遂罪論擬，認事用法尚有
    未洽。被告此部分之上訴，為有理由，應由本院將原判決此
    部分予以撤銷改判。爰審酌被告僅因停車糾紛與大樓管理員
    發生衝突，心有不甘而持槍朝該大樓社區中庭濫射10發子彈
    ，嚴重破壞社會安寧秩序，使無辜民眾陷於恐懼，所生危害
    非輕，量刑自不宜過輕，惟念被告事後主動攜槍投案，被害
    人丙○○亦無意追究等一切情狀，量處如主文第二項所示之
    刑。而原判決定應執行刑部分，亦因殺人未遂部分經撤銷改
    判，而失所依據，爰併予撤銷，並就上訴駁回及撤銷改判部
    分所處之有期徒刑，定其應執行刑。
據上論結，應依刑事訴訟法第368條、第369條第1項前段、第364
條、第299條第1項前段，刑法第305條、第47條、第51條第5款，
判決如主文。
本案經檢察官甲○○到庭執行職務。
中    華    民    國    95    年    6     月    1     日
               刑事第五庭  審判長法  官  袁  從  楨
                                 法  官  姚  勳  昌
                                 法  官  郭  同  奇
上列正本證明與原本無異。
違反槍砲彈藥刀械管制條例部分得上訴。
恐嚇部分檢察官得上訴，被告不得上訴。
如不服本判決應於收受送達後十日內向本院提出上訴書狀，其未
敘述上訴之理由者並得於提起上訴後十日內向本院補提理由書（
均須按他造當事人之人數附繕本）。
                                 書記官  康  孝  慈
中    華    民    國    95    年    6     月    2     日
附錄論罪科刑法條
刑法第305條
以加害生命、身體、自由、名譽、財產之事，恐嚇他人致生危害
於安全者，處二年以下有期徒刑、拘役或三百元以下罰金。
槍砲彈藥刀械管制條例第7條第1項、第4項：
未經許可，製造、販賣或運輸火砲、肩射武器、機關槍、衝鋒槍
、卡柄槍、自動步槍、普通步槍、馬槍、手槍或各類砲彈、炸彈
、爆裂物者，處死刑、無期徒刑或7年以上有期徒刑；處徒刑者
，併科新台幣3千萬元以下罰金。
未經許可，持有、寄藏或意圖販賣而陳列第1項所列槍砲、彈藥
者，處5年以上有期徒刑，併科新台幣1千萬元以下罰金。
槍砲彈藥刀械管制條例第12條第4項：
未經許可，持有、寄藏或意圖販賣而陳列子彈者，處5年以下有
期徒刑，併科新台幣300萬元以下罰金。
                                                      Ｆ


司法院資訊處製作；財團法人民間司法改革基金會備份。
